臺灣嘉義地方法院民事判決　　　　　　　 93年度訴字第508號
原　　　告　己○○
法定代理人　戊　○
訴訟代理人　楊勝夫律師
被　　　告　丙○○
兼法定代理　丁○○
人
被　　　告　乙○○
兼法定代理　甲○○
人
被　　　告　庚○○
兼法定代理　辛○○
人
被　　　告　癸○○
　　　　　　　　　　　　號
兼法定代理　壬○○
人
上列當事人間損害賠償事件，本院於民國九十四年三月二日言詞
辯論終結，判決如下：
    主  文
被告丙○○、乙○○、庚○○、癸○○應連帶給付原告新臺幣參
拾參萬陸仟柒佰貳拾玖元，及均自民國九十三年八月二十七日起
至清償日止，按週年利率百分之五計算之利息。
第一項之給付，被告丁○○應與丙○○負連帶給付責任；被告甲○○應與乙○○負連帶給付責任；被告辛○○應與庚○○負連帶
給付責任；被告壬○○應與癸○○負連帶給付責任。
原告其餘之訴駁回。
訴訟費用由被告連帶負擔十分之三，餘由原告負擔。
本判決第一項、第二項得假執行。
原告其餘假執行之聲請駁回。
    事實及理由
壹、原告主張：
一、被告丙○○因細故夥同被告乙○○、庚○○、癸○○及姓名
    、年籍不詳之男子三、四人，於民國九十二年十一月十八日
    下午九時四十分許，趁原告下班騎駛機車途經嘉義市○○路
    三七六巷內時，先由被告乙○○持熱熔膠棒自後方毆打原告
    左背部，致原告人車倒地，被告丙○○、乙○○、庚○○、
    癸○○及姓名、年籍不詳之男子三、四人，即分持安全帽、
    熱熔膠棒、及徒手共同圍毆原告，致其受有左橈骨、尺骨骨
    折之傷害。原告經送醫後以鋼板固定，至今仍在治療中，一
    年後須施行手術拔除鋼板。被告丙○○、乙○○、庚○○、
    癸○○上開共同傷害非行，經臺灣高等法院臺南分院九十三
    年度少抗字第三五號刑事裁定諭知被告丙○○、乙○○交付
    保護管束，被告庚○○、癸○○應予訓誡並予假日生活輔導
    確定。被告丙○○、乙○○、庚○○、癸○○，有上開毆傷
    原告之共同侵權行為，依民法第一百八十四條、第一百八十
    五條應負連帶損害賠償責任。而上開被告四人行為時均為限
    制行為能力人，其法定代理人依次為被告丁○○、甲○○、
    辛○○、壬○○，故該被告四人亦應依民法第一百八十七條
    第一項前段各就被告丙○○、乙○○、庚○○、癸○○之行
    為負連帶損害賠償責任。
二、損害項目及金額分敘如下：
    （一）醫療費用：
          原告在嘉義市陽明醫院治療，合計支出醫療費用新臺
          幣（下同）六千九百零五元。
    （二）工作損失：
          原告原任職雞肉飯北港店，以平均月薪八千九百一十
          五元計算，自被毆後無法工作，以醫囑一年計算，合
          計十萬六千九百八十元。
    （三）非財產上之損害：
          被告丙○○、乙○○、庚○○、癸○○僅因細故即夥
          同姓名、年籍不詳之男子三、四人共同毆傷原告，其
          於倒地後仍不罷手，若非原告以手臂阻擋，則原告頭
          部必受嚴重傷害，上開被告四人惡性重大；原告左橈
          骨、尺骨骨折，致一年無法工作，且一年後尚須施行
          手術取出鋼板，原告實受極大精神上痛苦，故應由被
          告連帶賠償一百萬元作為懲罰性賠償，以端正社會風
          氣，防止青少年頑劣好鬥。
          （一）、（二）、（三）合計被告應連帶賠償之金額
          為一百十一萬三千八百八十五元（原告起訴狀誤載為
          一百十一萬三千三百八十五元）。
          依前所述，依民法第一百八十四條、第一百八十五條
          第一項、第一百八十七條第一項前段之侵權行為法律
          關係，而聲明：１、被告應連帶給付原告一百十一萬
          三千八百八十五元，及自起訴狀繕本送達之翌日起至
          清償日止，按週年利率百分之五計算之利息。２、願
          供擔保，請准宣告假執行。
三、證據：提出薪資袋七紙，醫療費用收據二紙，診斷證明書、
    鈞院九十三年少護字第一一九號審理筆錄節本各一份，原告
    九十二年所得扣繳憑單一紙為證（以上均為影本）。
貳、被告抗辯：
一、被告丙○○、兼法定代理人丁○○：
    （一）被告丙○○：
          未於最後言詞辯論期日到場，依其以前到庭陳述如下
          ：
          我承認有於上開時地共同傷害原告，因原告拿飲料未
          付錢，我用拳頭打原告，我願意賠償醫療費用。原告
          現在於麥當勞工作，故非無法工作，又一百萬元慰撫
          金請求金額過高。
    （二）兼法定代理人丁○○：
          未於最後言詞辯論期日到場，依其以前到庭陳述如下
          ：
          願意分期給付三十萬賠償原告。
二、被告乙○○、兼法定代理人甲○○：
    （一）被告乙○○：
          承認有於上開時地共同傷害原告，是被告丙○○叫我
          找人來幫忙，所以我叫被告庚○○及被告癸○○來，
          被告丙○○拿棒子給我，我就用棒子打原告，願意賠
          償醫療費用。因為原告現在還有上學，且原告的手還
          可以動，故原告請求一年無法工作之損害為過當，且
          請求之慰撫金額過高。
    （二）兼法定代理人甲○○：
          願意賠償醫療費用，並願分期賠償三十萬，原告逾此
          範圍金額之請求為過高。
三、被告庚○○、兼法定代理人辛○○：
    （一）被告庚○○：
          承認有於上開時地共同傷害原告，是被告乙○○叫我
          去的，我用手打原告，願意賠償。原告請求工作損失
          及慰撫金之金額均屬過高。
    （二）兼法定代理人辛○○：
          願意賠償醫療費用，至於原告工作損失及慰撫金之請
          求金額過高。
四、被告癸○○、兼法定代理人壬○○：
    （一）被告癸○○：
          承認有於上開時地共同傷害原告，是被告乙○○叫我
          去的，我用手打原告，願意醫療費用。至於原告工作
          損失及慰撫金之請求金額過高。
    （二）兼法定代理人壬○○：
          願意賠償醫療費用，原告工作損失金額須視原告復原
          情形，原告請求之慰撫金額過高。
參、本院依職權調取臺灣高等法院臺南分院九十三年度少抗字第
    三五號刑事全案卷宗，並函文財政部臺灣省南區國稅局嘉義
    市分局檢附兩造所得及財產歸屬資料，且函詢陽明醫院依原
    告之傷勢，約需多久期間始能痊癒、是否在一年內均無法從
    事原工作。
肆、本院判斷：
一、程序方面：
    被告丙○○、兼法定代理人丁○○未於最後言詞辯論期日到
    場，核無民事訴訟法第三百八十六條第一項所列各款情形，
    故依原告聲請，由其一造辯論而為判決。
二、實體方面：
    （一）原告主張被告丙○○因細故夥同被告乙○○、庚○○
          、癸○○及姓名、年籍不詳之男子三、四人，共同毆
          打原告，致其受有上開之傷勢，嗣經臺灣高等法院臺
          南分院九十三年度少抗字第三五號刑事裁定諭知被告
          丙○○、乙○○交付保護管束，被告庚○○、癸○○
          應予訓誡並予假日生活輔導確定；上開被告四人行為
          時均為限制行為能力人；被告丁○○、甲○○、楊德
          亮、壬○○依序為上開被告之法定代理人。上開各情
          ，業據原告提出診斷證明書一紙、鈞院九十三年少護
          字第一一九號審理筆錄節本附卷為憑，且有
          四紙在卷可稽，本院復核閱臺灣高等法院臺南分院九
          十三年度少抗字第三五號刑事全案卷宗屬實，而被告
          對此亦不爭執，應認為真實。
          本院審酌本院九十三年度觀少調字第十九號至第二二
          號調查保護卷宗所附少年事件調查報告載明：被告江
          佳蓉、乙○○、庚○○、癸○○具普通智力、精神狀
          態正常；且依上開被告四人於警詢、本院九十二年度
          少調字第四九五號少年事件中陳述之情形，本院認其
          於傷害原告時均有識別能力，故被告丙○○、乙○○
          、庚○○、癸○○有上開故意之侵權行為，而該行為
          與原告所受傷害間有相當因果關係，而為共同侵權行
          為人，應負連帶損害賠償責任。又被告丁○○、王碧
          旗、辛○○、壬○○依序為上開具限制行為能力被告
          四人之法定代理人，且被告丙○○、乙○○、庚○○
          、癸○○為傷害行為時有識別能力，而被告丁○○、
          甲○○、辛○○、壬○○並未提出證據證明其監督並
          未疏懈，或縱加以相當監督，而仍不免發生損害之情
          形，故被告丁○○、甲○○、辛○○、壬○○各依序
          應與被告丙○○、乙○○、庚○○、癸○○負連帶損
          害賠償責任。
    （二）因故意或過失，不法侵害他人之權利者，負損害賠償
          責任。數人共同不法侵害他人之權利者，連帶負損害
          賠償責任。無行為能力人或限制行為能力人，不法侵
          害他人之權利者，以行為時有識別能力為限，與其法
          定代理人連帶負損害賠償責任。不法侵害他人之身體
          或健康者，對於被害人因此喪失或減少勞動能力或增
          加生活上之需要時，應負損害賠償責任。不法侵害他
          人之身體、健康、名譽、自由、信用、隱私、貞操，
          或不法侵害其他人格法益而情節重大者，被害人雖非
          財產上之損害，亦得請求賠償相當之金額。民法第一
          百八十四條第一項前段、第一百八十五條第一項前段
          、第一百八十七條第一項前段、第一百九十三條第一
          項、第一百九十五條第一項前段定有明文。
          被告丙○○、乙○○、庚○○、癸○○應負連帶損害
          賠償責任；被告丁○○、甲○○、辛○○、壬○○各
          依序應與被告丙○○、乙○○、庚○○、癸○○負損
          害賠償責任，已如前述，原告請求因傷支出之醫療費
          用、工作損失、非財產上之損害，依上開法條規定，
          即屬有據，本院就各該項目分敘如下：
        (1)醫療費用：
          原告主張六千九百零五元，業提出卷附收據二紙，本
          院審核收據所載費用項目及就診日期，認此部分支出
          為必要，且被告對此部分費用之支出及必要性均不爭
          執，故此部分請求應予准許。
        (2)工作損失：
          原告主張一年無法工作，平均月薪八千九百十五元，
          業據其提出薪資袋七紙、九十二年度扣繳憑單一紙在
          卷為憑，被告對上開證據之真正並不爭執，然爭執原
          告並非一年無法工作。
          本院函詢陽明醫院依原告之傷勢，是否在一年內均無
          法從事原工作。依該院卷附發文日期為九十三年十一
          月五日覆函稱：「…手術後骨折三至四個月能癒合，
          加上復健約五至六個月即可，若復原良好，半年後應
          可工作…」；而原告於本院審理時亦自承：（問：何
          時至麥當勞工作）。答：大概是九十三年七、八月，
          工作內容係掃地、擦桌子。（問：在雞肉飯北港店之
          工作內容）。答：端菜、收拾碗盤及幫客人點餐（九
          十三年十月二十五日準備程序筆錄第七頁至第八頁）
          。本院審酌原告之傷勢依醫院覆函約半年即可工作
          ；自九十二年十一月間受傷至約於九十三年七月開
          始工作之上開原告本人陳述，期間約為半年，故上開
          覆函應可採信。原告先後從事之工作內容大致相同
          。依上開各節，應認原告係半年無法從事工作，故其
          主張一年無法工作，無法採信。
          原告主張其月薪八千九百十五元，然原告本人於本院
          審理時自承：月薪會因暑假期間及幫人代班而增加，
          扣除寒暑假後之平均月薪約為七五二Ｏ元（同日筆錄
          第七頁），故本院認尚不得以薪資袋七紙所計得之月
          薪八千九百十五元為原告月薪，而應以其所提九十二
          年度扣繳憑單九十二年一月至十一月給付總額九萬一
          千三百四十六元為計算月薪之基礎，故原告之月薪應
          為八千三百零四元（元以下四捨五入），故原告之工
          作損失金額為四萬九千八百二十四元（8304×6＝498
          24），逾此範圍金額之請求，即屬無由。
        (3)非財產上之損害：
          原告受有左橈骨、尺骨骨折之傷害，經以鋼板固定
          ，一年後尚須施行手術拔除鋼板；被告丙○○、王
          銘良、庚○○、癸○○，僅因細故而突然故意毆打原
          告，原告精神上當受有相當程度之驚恐；原告高職
          畢，現於麥當勞工作，未婚，九十年無所得、九十一
          年薪資所得申報四萬四千四百九十元、九十二年薪資
          所得申報九萬一千三百四十六元，名下無不動產及存
          款。被告丙○○國中畢業，現無工作，未婚，九十至
          九十二年均無申報所得，名下無不動產及存款。被告
          丁○○國中畢業，務農，生有二女，九十二年無申報
          所得，名下無不動產及存款。被告乙○○高職畢業，
          現正在找工作，未婚，九十至九十一年無申報所得、
          九十二年薪資所得二千二百零五元，名下無不動產及
          存款。被告甲○○國小畢業，鐵工，已婚，生有二男
          一女，九十二年薪資所得七十六萬零三元，名下有一
          棟及一棟共有房屋、八筆共有土地、一輛汽車。被告
          庚○○國中畢業，從事食品包裝，未婚，九十年薪資
          所得八萬零三百六十一元、九十一年薪資所得十一萬
          六千三百六十四元、九十二年度薪資所得三萬零六百
          五十元，名下無不動產及存款。被告辛○○國中畢業
          ，打零工，生有三男一女，九十二年薪資所得二十萬
          六千七百六十元，名下有三筆共有分土地，並無存款
          。被告癸○○高職畢業，現無工作，未婚，九十年薪
          資所得八萬一千一百七十五元、九十一年度薪資所得
          十一萬二千八百二十五元、九十二年度無申報所得，
          名下無不動產及存款。被告壬○○國小畢業，生有二
          名下無不動產及存款。此有財政部臺灣省南區國稅局
          嘉義市分局檢附兩造所得及財產歸屬資料附卷為憑。
          本院審酌原告所受上開傷勢及其精神上痛苦程度、被
          告丙○○、乙○○、庚○○、癸○○加害情形、與兩
          造教育程度、職業、經濟情況，認非財產上之損害以
          二十八萬元為適當，逾此範圍金額之請求，即屬過當
          ，不應准許。
          (1)、(2)、(3)合計為三十三萬六千七百二十九元。
          依前所述，原告依共同侵權行為及法定代理人責任之
          法律關係，請求１、被告丙○○、乙○○、庚○○、
          癸○○應連帶給付原告三十三萬六千七百二十九元，
          及均自起訴狀繕本送達之翌日起（即九十三年八月二
          十七日）起至清償日止，按週年利率百分之五計算之
          利息。２、上開給付，被告丁○○應與被告丙○○負
          連帶給付責任；被告甲○○應與被告乙○○負連帶給
          付責任；被告辛○○應與被告庚○○負連帶給付責任
          ；被告壬○○應與被告癸○○負連帶給付責任，為有
          理由，應予准許，逾此範圍之請求，即屬無由，不應
          准許。
伍、本件因原告勝訴部分所命給付之金額未逾五十萬元，依民事
    訴訟法第三百八十九條第一項第五款，應依職權宣告假執行
    ，至於敗訴部分，其假執行之聲請，因訴之駁回而失所依據
    ，故併予駁回。
陸、因本件事實已經明確，兩造其餘攻擊、防禦方法及所提出之
    證據，均無須再予審酌，附此敘明。
柒、結論：原告之訴為一部有理由，一部無理由，依民事訴訟法
    第三百八十五條第一項前段、第七十九條、第八十五條第二
    項、第三百八十九條第一項第五款，判決如主文。
中　　華　　民　　國　　94　　年　　3 　　月　　16　　日
         臺灣嘉義地方法院民事第二庭
                     審判長法　官　甘大空
                           法  官  黃琴媛
                           法  官  陳琪媛
以上正本係照原本作成
如對本判決上訴須於判決送達後20日內向本院提出上訴狀
中　　華　　民　　國　　94　　年　　3　　月　　 16　　日
                           書記官　林柑杏
